【裁判字號】    98,易,504
【裁判日期】    990423
【裁判案由】    違反家庭暴力防治法等
【裁判全文】
臺灣宜蘭地方法院刑事判決               98年度易字第504號
公  訴  人  臺灣宜蘭地方法院檢察署檢察官
被      告  甲○○
上列被告因違反家庭暴力防治法等案件，經檢察官提起公訴（98
年度偵字第4002、3060號），本院判決如下：
    主  文
甲○○犯違反保護令罪，處拘役肆拾日，如易科罰金以新臺幣壹
仟元折算壹日。又犯違反保護令罪，處拘役伍拾日，如易科罰金
以新臺幣壹仟元折算壹日，香爐壹只沒收。又成年人對少年以強
暴、脅迫使人行無義務之事，處拘役伍拾日，如易科罰金以新臺
幣壹仟元折算壹日，鐮刀壹把沒收。應執行拘役壹佰壹拾日，如
易科罰金以新臺幣壹仟元折算壹日，香爐壹只及鐮刀壹把均沒收
。
    犯 罪 事 實
一、甲○○係乙○○之前夫，惟仍同居於宜蘭縣宜蘭市○○路25
    3號1樓之2，二人間具有家庭暴力防治法第3條第1款、第2款
    所定之家庭成員關係；甲○○前因毆打乙○○，業經臺灣宜
    蘭地方法院於民國97年10月27日核發97年度家護字第236號
    通常保護令，命甲○○不得對乙○○實施身體或精神上不法
    侵害行為及騷擾，有效期間並為十月。詎甲○○明知上述保
    護令之內容，竟於：
    （一）民國98年2月10日18時許，在台北市○○路309號工地
    ，為使乙○○與其一同返回宜蘭住處，竟基於違反保護令及
    妨害自由之犯意，強行取走乙○○之皮包及鑰匙後，即以車
    鑰匙將乙○○持有之1461—HA號自小客車駛離，嗣於同日19
    時許，再駕駛其所有之自小客車將乙○○及其子吳００（年
    籍詳卷）載往宜蘭，而對乙○○為身體之侵害及騷擾之行為
    。
    （二）於98年8月14日9時許，在上述住處，基於違反保護令
    及傷害之犯意，以其所有燒檀香所用之香爐一只，毆擊乙○
    ○頭部，並抓扯乙○○之頭髮撞擊牆壁、地面，致乙○○受
    有頭部多處挫傷、右手前臂多處挫傷、肩頸部疑似扭傷、臀
    部挫傷等傷害，而對乙○○為身體上之侵害行為。
二、98年2月11日7時許，甲○○在宜蘭縣宜蘭市○○路253號1樓
    之2住處，要其女吳００（為12歲以上未滿18歲之少年，年
    籍詳卷）於未完成之家庭協議書上簽名，吳００不從，甲○
    ○即持窗簾桿毆打吳００（傷害部分未據告訴），並持其所
    有之鐮刀一支威嚇，以強暴、脅迫之方式，使吳００行無義
    務之事，而在前揭家庭協議書上簽名。
三、案經被害人乙○○訴由台北市政府警察局信義分局報告臺灣
    台北地方法院檢察署呈請臺灣高等法院檢察署檢察長令轉臺
    灣宜蘭地方法檢察署檢察官暨被害人乙○○訴由宜蘭縣政府
    警察局宜蘭分局報告臺灣宜蘭地方法檢察署檢察官偵查起訴
    。
    理  由
一、被告以外之人於審判外之言詞或書面陳述，除法律有規定者
    外，不得為證據，刑事訴訟法第一百五十九條第一項定有明
    文。查本件證人即被告之女吳００於警詢之陳述，屬被告以
    外之人於審判外之言詞陳述，被告已爭執其證據能力，復查
    無刑事訴訟法第159條之1至第159條之5得為證據之情形，依
    前揭說明，應認證人吳００於警詢之陳述無證據能力，合先
    敘明。至證人乙○○於警詢之陳述，雖屬被告以外之人於審
    判外之陳述，並不符刑事訴訟法第159條之1至第159條之4之
    規定，惟被告於本院調查證據時，知有第159條第1項不得為
    證據之情形，而未於言詞辯論終結前聲明異議，視為有同法
    第159條之5第1項之同意，同條第2項定有明文，從而本院依
    該條第1項之規定，審酌證人乙○○警詢之言詞陳述作成之
    情況，認為適當，爰裁定其得為證據。
二、訊據被告甲○○否認有上揭違反保護令及以強暴脅迫之方式
    ，使其女吳００行無義務之事之犯行，辯稱：98年2月10日
    晚上7時許伊與伊子吳００到台北市○○路309號工地找乙○
    ○，伊並未強行拿走乙○○之皮包、鑰匙及將乙○○之車子
    開走，是乙○○自己答應要與伊回家的，伊是幫乙○○拿皮
    包及鑰匙，因為車子擋在工地門口，必須移開；98年8月14
    日上午9時許，在伊住處宜蘭市○○路253號1樓之住處，並
    未發生伊拿燒檀香之香爐毆打乙○○頭部及扯乙○○頭部撞
    擊牆壁、地面，致乙○○受傷之事實，係乙○○吹牛；98年
    2月11日7時許，在伊前揭住處，事實上係乙○○拿窗簾桿打
    伊，伊只是叫伊女兒吳００在家庭協議書上看完如果同意簽
    名就簽，伊女兒看了不簽，伊不需要打吳女，鐮刀是乙○○
    到後面拿來的，伊有把鐮刀拿來放在桌上，但未恐嚇、脅迫
    吳女云云。
三、惟查：
 （一）前揭犯罪事實一之事實，業據證人乙○○於警詢及偵查
       中檢察官訊問時指訴綦詳，並有本院97年度家護字第236
       號通常保護令、宜蘭縣政府警察局宜蘭分局民族派出所
       受理各類案件紀錄表、報案三聯單及驗傷診斷書附卷足
       資佐證，核與證人乙○○於本院審理中結證稱：被告是
       順手拿著香爐就打伊左額頭，98年8月14日當天早上被告
       不只用香爐打伊，因為伊急著逃出那個家，被告將伊拉
       回來，伊就跌倒在上，被告即抓著伊的頭撞牆還有地面
       ；98年2月10日當天伊與承包水電工程之李乙鉦在現場清
       圖，然後被告就來，被告即一個箭步搶了伊放在椅子上
       的包包及桌上之車鑰匙後又衝下去，伊即跟著下去，試
       圖要把包包及鑰匙搶回來，伊握住扣環跟被告拉扯，被
       告的力氣比較大就把包包拿走了，就直接把車子開走，
       被告搶伊皮包及車是事實，打伊女兒也是事實，攻擊伊
       也是事實等情（參見本院卷第43至47頁筆錄），及證人
       即被告之子吳００本院證稱：當天被告的確有要求伊等
       要一起離開，被告一直聲稱皮包是他的，就要強行把皮
       包搶走，中間二人有拉扯，乙○○的車子並沒有擋在工
       地的門口，而且被告把皮包搶走之後，就不知道把乙○
       ○的車子開到哪邊，之後才又走上山等情（參見本院卷
       第84、85頁筆錄），均相符合；再參以被告於偵查中檢
       察官訊問時亦供承確有於98年8月14日上午九時許與乙○
       ○起爭執等情（參見98偵4002卷第7頁筆錄），堪認證人
       乙○○之前揭指訴應屬非虛，應可採信。矧如被告所辯
       ，其伊並未強行拿走乙○○之皮包、鑰匙及將乙○○之
       車子開走，伊是幫乙○○拿皮包及鑰匙，則何以乙○○
       與被告發生拉扯，並於事後報案？顯見被告所辯云云，
       應係卸責之詞，要無足採。
 （二）前揭犯罪事實二之事實，業據證人乙○○於偵查中結證
       稱：隔天（98年2月11日）早上伊兒子、女兒要上學，被
       告要他們在一張空白的紙上簽，伊兒子簽一簽就去上學
       ，伊女兒不肯簽，被告拿活動式門簾的桿子要打我女兒
       ，伊把它搶下來，被告又到外面的工具間拿一把鐮刀，
       叫伊跟女兒坐在書房，手平舉從伊等身邊走，就放在被
       告辦公桌上，伊就叫伊女兒趕快簽一簽去上學，幫伊求
       救，伊女兒簽完後出去以手機打回伊娘家的二哥等語（
       參見98偵字第3060卷第17頁筆錄）。核與證人乙○○嗣
       後於本院審理中證稱：98年2月11日是開學日，孩子準備
       上學，被告叫孩子在空白的紙上簽，伊女兒堅持不簽，
       被被告拉回來，伊女兒掙扎，被告即拿窗簾桿修理她，
       伊把窗簾桿搶下來，並把他們父女拉開，被告走到屋外
       拿鐮刀進來，伊乃叫伊女兒趕快簽一簽去上學，只有伊
       女兒趕快出去才能求救，到門口之後伊女兒即趕快打電
       話給伊二哥；伊有看到上標頭寫家庭協議書，其他內容
       空的，被告把窗簾拿下來，抽出窗簾桿打約十下，伊女
       兒因不願意簽空白的協議書才被打，窗簾是以前伊買的
       ，鐮刀是被告買的等語（參見本院卷第43、48、51頁筆
       錄）及證人即被告之女吳００於本院審理中證稱：被告
       要求伊在空白的紙上簽名，伊覺得沒必要，而且上面的
       內容不完整，後來被告威脅伊，伊才簽的，被告打伊、
       罵伊、拿鐮刀恐嚇伊，用窗簾桿一直狂打伊身上，伊不
       想簽要去上學，被告就拿鐮刀作勢要砍伊，說如果不簽
       的話要砍伊，後來乙○○叫伊簽一簽趕快走，到外面找
       伊二舅求救，當時伊不願意簽等語（參見本院卷第91、9
       2頁筆錄），均相符合，且有被告事後所提出經其子女簽
       名之家庭協議書影本（參見本院卷第104頁）附卷足憑，
       足認被告前揭犯罪事實二之犯行應堪認定，其所辯係乙
       ○○拿窗簾桿打伊，伊只是叫伊女兒在家庭協議書上看
       完如果同意簽名就簽，伊女兒看了不簽，伊不需要打吳
       ００，鐮刀是乙○○到後面拿來的，伊有把鐮刀拿來放
       在桌上，但未恐嚇、脅迫吳００云云，應屬卸責之詞，
       委無足取。
    綜上所述，被告犯罪事實一、二所示之犯行，事證明確，應
    依法論科。至被告請求傳訊證人即台北市○○路309號工地
    警衛，因被告並未陳報該證人之姓名送達處所供本院傳喚；
    且經本院函請臺北市聯合醫院協助查察結果，該院亦函復該
    院區並無警衛駐守，施工期間，施工人員由廠商自行管理，
    定豐營造工程有無派人駐守該院亦不瞭解等語，有該院98年
    12月21日北市醫松字第09830927200號函及公務電話記錄附
    於本院卷可憑。（參見本院卷第20、21頁）本院事實上已無
    從依聲請而為調查，況本件依前揭說明事證已明，亦無調查
    之必要，併予敘明。
四、核被告所為犯罪事實一（一）部分，係犯刑法第304條第1項
    以強暴妨害他人行使權利之強制罪及家庭暴力防治法第61條
    之違反保護令罪；犯罪事實一（二）部分，係犯刑法第277
    條第1項之傷害罪及家庭暴力防治法第61條之違反保護令罪
    ；犯罪事實二部分，係犯刑法第304條第1項之以強暴、脅迫
    使人行無義務之事之強制罪。被告就犯罪事實一（一）及（
    二）部分，均係一行為分別同時觸犯上開二罪名，均為想像
    競合犯，應分別從一重之家庭暴力防治法第61條之違反保護
    令罪處斷。被告所犯上開二違反保護令罪及犯罪事實二部分
    之強制罪，三罪間犯意各別，行為互異，應予分論併罰。被
    告係成年人，所犯前揭犯罪事實二部分之強制罪部分，係故
    意對未滿18歲之人犯罪（被害人即被告之女吳００為14歲以
    上未滿18歲之人，有其年籍資料附卷足憑），應依兒童及少
    年福利法第70條第1項之規定加重其刑。爰審酌被告已與被
    害人乙○○離異，明知被害人乙○○已取得通常保護令，不
    得對被害人乙○○為身體之侵害及騷擾之行為，竟違反保護
    令對被害人乙○○為身體上不法之侵害及騷擾之行為，復以
    強暴、脅迫手段使其未滿十八歲之女行無義務之事，其犯罪
    動機、目的、手段，被害人所受之侵害及被告犯罪後之態度
    等一切情狀，分別量處如主文所示之刑，並均諭知易科罰金
    之折算標準，及定其應執行之刑並諭知易科罰金之折算標準
    。被告於犯罪事實二所用之鐮刀一把，被告所購得，業據證
    人乙○○於本院證述明確，復無證據證明已滅失，應依法併
    予宣告沒收之。另被告於犯罪事實一（二）所用之香爐一只
    ，係被告所有，已據被告供明在卷，亦應併予宣告沒收之。
    至另被告用以毆打其女之窗簾桿，證人乙○○證稱其所購得
    ，尚不能證明係被告所有，爰不予宣告沒收，亦予敘明。
五、公訴意旨另以：被告於98年2月10日基於妨害自由之犯意，
    於同日19時許，駕駛其所有之自小客車將乙○○及其子吳０
    ０載往宜蘭，以此強暴之方式，使乙○○之無義務之事。因
    認被告此部分涉犯刑法第304條第1項之強制罪嫌云云。惟查
    ，98年2月10日被告之子吳００是與被告一起去台北市○○
    路的工地，當天吳００願意與被告一起走，當天因吳００一
    直勸伊回家，被告當時並未強迫伊上車，伊自己願意回家的
    等情，業據證人乙○○於本院審理中結證明確（參見本院卷
    第50頁筆錄），核與證人即被告之子吳００於本院審理中證
    稱：當天是伊勸乙○○回家，乙○○才願意跟伊回家，當時
    因為只有被告的車在那邊，伊也願意跟被告走，被告並未對
    伊強暴、脅迫等語（參見本院卷第88頁筆錄）相符。顯見被
    告於98年2月10日晚間駕駛小客車載乙○○及其子吳００返
    回宜蘭並無對乙○○及其子吳００施以強暴、脅迫，應堪認
    定。此外本院復查無其他積極證據足資證明被告確有此部分
    之犯行，其此部分之犯行應屬不能證明，惟公訴人認此部分
    與前揭事實一部分有裁判上一罪之關係，爰不另為無罪之諭
    知，併予敘明。
據上論斷，應依刑事訴訟法第299條第1項前段，家庭暴力防制法
第61條第1款，兒童及少年福利法第70條第1項，刑法第277第1項
、第304條第1項、第55條、第51條第6款、第41條第1項前段、第
38條第1項第2款，刑法施行法第1條之1第1項、第2項前段，判決
如主文。
本案經檢察官劉惟宗到庭執行職務
中    華    民    國    99    年    4     月    23    日
                  刑事第三庭法  官  黃永勝
以上正本證明與原本無異。
如不服本判決應於收受本判決後10日內向本院提出上訴書狀，並
應敘述具體理由。若未敘述理由者，應於上訴期間屆滿後20日內
向本院補提理由書狀(均須按他造當事人之人數附繕本)。
                            書記官  吳文雄
中    華    民    國    99    年    4     月    23    日
附錄本案論罪科刑法條全文：
家庭暴力防治法第61條第1款
違反法院依第14條第1項、第16條第3項所為之下列裁定者，為本
法所稱違反保護令罪，處3年以下有期徒刑、拘役或科或併科新
臺幣10萬元以下罰金：
一、禁止實施家庭暴力。
兒童及少年福利法第70條第1項
成年人教唆、幫助或利用兒童及少年犯罪或與之共同實施犯罪或
故意對其犯罪者，加重其刑至二分之一。但各該罪就被害人係兒
童及少年已定有特別處罰規定者，不在此限。
中華民國刑法第277條第1項
傷害人之身體或健康者，處3年以下有期徒刑、拘役或1千元以下
罰金。
中華民國刑法第304條第1項
以強暴、脅迫使人行無義務之事或妨害人行使權利者，處3年以
下有期徒刑、拘役或3百元以下罰金。


司法院資訊處製作；財團法人民間司法改革基金會備份。
